臺灣板橋地方法院刑事判決　　　　　　　94年度訴字第2242號
公　訴　人　臺灣板橋地方法院檢察署檢察官
被　　　告　甲○○
上列被告因偽造文書案件，經檢察官聲請簡易判決處刑（九十四
年度偵字第一三一一四號），本院認為不得以簡易判決處刑，改
依通常程序審理，判決如下：
    主  文
甲○○無罪。
    理  由
一、公訴意旨略以：被告甲○○於民國九十四年三月三十日，明
    知未經乙○○之同意，竟在要送至交通部公路局臺北區監理
    所之切結書上偽蓋乙○○之手印，並持以行使提出於該監理
    所，因認被告涉有刑法第二百十六條、第二百十條之行使偽
    造私文書罪嫌。
二、按犯罪事實應依證據認定之，無證據不得認定犯罪事實；又
    不能證明被告犯罪者，應諭知無罪之判決；刑事訴訟法第一
    百五十四條第二項、第三百零一條第一項分別定有明文。另
    按認定犯罪事實應憑積極證據，倘積極證據不足以為不利於
    被告事實之認定時，即應為有利被告之認定，更不必有何有
    利之證據，最高法院三十年上字第八一六號著有判例，所謂
    「積極證據足以為不利被告事實之認定」，依據同院七十六
    年臺上字第四九八六號判例意旨，係指據為訴訟上證明之全
    盤證據資料，在客觀上已達於通常一般之人均不致於有所懷
    疑，而得確信被告確曾犯罪之程度；若未達到此一程度，而
    有合理懷疑之存在時，即無從為被告有罪之確信。再按刑法
    處罰偽造文書罪之主旨，所以保護文書之實質的真正，故不
    僅作成之名義人須出於虛捏或假冒，即文書之內容，亦必出
    於虛構，始負偽造之責任，最高法院二十年上字第一０五０
    號判例意旨可資參照。
三、本件公訴人認被告甲○○涉有行使偽造私文書之罪嫌，係以
    系爭切結書上之乙○○指印乃被告所捺為其主要依據。訊據
    被告堅詞否認有何行使偽造私文書之犯行，辯稱：伊係以經
    營車輛出租為業，為避免車輛於出租期間所發生之罰單無人
    繳納，故在出租車輛時，均會要求租車人需在空白之切結書
    上簽名及捺指印，並告知租車人在車輛出租期間所發生之所
    有罰單，若租車人不自行繳納罰款，伊即會以此切結書向監
    理機關陳報實際駕駛人，而將罰單轉給租車人，是本件切結
    書上之乙○○簽名確係乙○○於九十四年二月五日向伊租用
    車號四七０五—ＧＷ號自用小貨車時所簽，但當時漏未請乙
    ○○按捺指印，而後伊在九十四年三月中旬收到上開車輛之
    交通違規單，遂以電話聯絡乙○○至店內按捺指印，但乙○
    ○向伊表示很忙，要伊幫忙捺印伊的指印就好，伊係經乙○
    ○同意才會在切結書上按捺指印等語。
四、經查：
  (一)偵查卷第二十頁卷附之切結書（以下簡稱系爭切結書）上駕
    駛人乙○○欄下之指印乃被告所按捺一情，業經被告自承在
    卷，且該枚指印經送請內政部警政署刑事警察局鑑定結果，
    確與被告指紋卡之左拇指指紋相符，亦有該局九十四年六月
    二十九日刑紋字第０九四００九八五一三號鑑驗書一份在卷
    可稽，足見系爭切結書上之指印確非乙○○而係被告所捺印
    固屬無疑。
  (二)惟小雅租賃行所有車號四七０五—ＧＷ號自用小貨車，係於
    九十四年二月五日下午二時二十分出租予乙○○，嗣經乙○
    ○於同年月十三日晚間十一時許返還一情，有編號０００二
    五一號汽車出租約定書一份在卷可參；而比對系爭切結書上
    之「乙○○」簽名與被告所提出編號０００二五一號汽車出
    租約定書上之「乙○○」簽名，二者之字跡甚為接近，尤其
    「陳」字左半部阜字旁上方均呈現一特殊之小圈圈，「建」
    字右半部均係以二筆完成，直豎一劃長過左邊一捺之特殊筆
    流，更可見二者運筆、轉折、書寫方式之相同；且證人即小
    雅租賃行之員工林宜鋒於本院審理中到庭結證稱：「（你們
    車行租車的手續？）駕照、身分證、再簽契約書。」、「（
    除了簽契約書外，還要簽何文件？）還要簽交通違規時的切
    結書。」、「（租車的時候，他沒有違規，為何要簽違規時
    的切結書？）我們會先向他說，以後他開車肇事或違規，監
    理站會把罰單開到我們的車行，我們會跟他要，如果他有拿
    錢來，我們就會把錢拿去繳，如果他沒有錢來繳，我們就會
    把罰單轉給他。」等語（參見本院九十四年十一月十六日審
    判筆錄第四、五頁），足見依被告所經營小雅租賃行之一般
    作業流程，其確會於出租車輛時要求租車人預先於空白之切
    結書上簽名，以防租車人不願繳納租車期間罰單時之用，是
    被告辯稱系爭切結書上之乙○○簽名係乙○○於九十四年二
    月五日租用車號四七０五—ＧＷ號自用小貨車時簽寫一節，
    應堪採信。
  (三)另經本院依被告所提出汽車出租約定書上所記載之乙○○電
    話號碼查詢結果，被告所使用之0000000000號行
    動電話確有於九十四年三月二十五及同年月二十六日多次撥
    打至乙○○所使用之0000000000號行動電話之紀
    錄，有0000000000號行動電話雙向通聯紀錄一份
    附卷可佐，且證人林宜鋒於本院審理中亦到庭證稱：「（有
    無通知乙○○來交罰款？）有，我老闆有打電話向他說，當
    時我在旁邊。」、「（老闆有無向他說要幫他蓋指印的事情
    ？）有，老闆向他說他如果沒有錢繳，就要直接幫他蓋手印
    送監理所，當時老闆跟乙○○講電話，我在旁邊有聽到。」
    等語（參見本院九十四年十一月十六日審判筆錄第七、八頁
    ），堪認被告辯稱其確有電致乙○○要求其前來店內補捺指
    印一情，並非憑空虛構。
  (四)再者，系爭切結書所載之內容為：「本人所有四七０五ＧＷ
    自小貨車，於九十四年二月十三日被警方以第ＡＩ0000
    000號違規通知單逕行舉發四十條一項超速違規乙案，當
    時確由乙○○駕駛無訛，以上所言如有不實，願負一切法律
    責任。」，有切結書一紙在卷可參，而車號四七０五—ＧＷ
    號自用小貨車自九十四年二月五日下午二時二十分許起至同
    年月十三日晚間十一時許止，均係在乙○○承租使用中，亦
    有編號０００二五一號汽車出租約定書一份附卷可佐，可見
    系爭切結書所載之內容即車號四七０五—ＧＷ號自用小貨車
    於九十四年二月十三日下午五時三十五分許遭警逕行舉發時
    之駕駛人為乙○○一情，乃係與事實相符而非出於虛構。因
    之，系爭切結書之內容既屬真實，自無足以生損害於公眾或
    他人之虞。
五、綜上所述，系爭切結書所載之內容既與事實相符而非出於虛
    構，揆諸前開判例意旨，自無構成偽造文書罪章之罪之可能
    。且被告辯稱系爭切結書上之乙○○簽名係乙○○所為，及
    其於按捺指印前已經乙○○之同意等節，並非全然無據，亦
    已如前述，是被告按捺指印前是否確未經乙○○同意，即有
    合理懷疑之存在。此外，本院復查無其他積極證據足資證明
    被告確有偽造文書之犯行，揆諸前揭意旨，既不能證明被告
    犯罪，自應諭知無罪之判決。至公訴人雖聲請將系爭切結書
    上之乙○○簽名送請筆跡鑑定，惟系爭切結書之內容並非出
    於虛構，被告顯無構成偽造文書罪章之罪之可能，且該字跡
    與汽車出租約定書上之乙○○簽名，由肉眼觀之即足認係同
    一人所為，已如前述，是自無再送請筆跡鑑定之必要，附予
    敘明。
據上論斷，應依刑事訴訟法第四百五十二條、第三百零一條第一
項，判決如主文。
本件經檢察官黃怡華到庭執行職務。
中　　華　　民　　國　九十四　年　十一　　月　三十　　日
                  刑事第十九庭  審判長法　官  白光華
                                      法  官  楊志雄
                                      法  官  曾淑娟
上列正本證明與原本無異。
如不服本判決，應於判決送達後十日內向本院提出上訴狀（應附
繕本），上訴於臺灣高等法院。
                                      書記官  陳金鳳
中　　華　　民　　國　九十四　年　十一　　月　三十　　日
